臺灣屏東地方法院刑事判決
111年度金訴字第61號
公  訴  人  臺灣屏東地方檢察署檢察官
被      告  覃亭瑜



選任辯護人  李華森律師
上列被告因詐欺等案件，經檢察官提起公訴（110年度偵字第106
37號），被告於本院準備程序進行時為有罪之陳述，經告以簡式
審判程序之旨，並聽取檢察官、被告及辯護人之意見後，經本院
合議庭裁定由受命法官獨任改行簡式審判程序並判決如下：
    主  文
覃亭瑜犯三人以上共同詐欺取財罪，處有期徒刑壹年貳月。緩刑
參年，並應於本判決確定之日起壹年內接受法治教育課程貳場次
。緩刑期間付保護管束。
    事  實
一、覃亭瑜於民國110年5月初某日時，與真實姓名年籍不詳、通
    訊軟體LINE暱稱「謝宜庭」、「李秉宗」及其等所屬之詐欺
    集團成年成員取得聯繫，上開不詳身分之詐欺集團成員「李
    秉宗」表示須提供個人金融帳戶號碼以利款項流通及依其指
    示提領、交付款項，覃亭瑜明知將個人金融帳戶提供予真實
    身份不詳之人匯入款項，並提領交付對方，極可能使他人遂
    行詐欺取財與洗錢等犯行之結果發生而不違背其本意，仍應
    允之，覃亭瑜即與本案詐欺集團成員共同意圖為自己不法所
    有，基於3人以上共同為詐欺取財行為及掩飾隱匿詐欺犯罪
    所得來源、去向、所有權與處分權而洗錢之犯意聯絡，先由
    覃亭瑜將其所申辦之中國信託商業銀行帳號000000000000號
    帳戶(下稱本案中信帳戶)號碼提供予上開詐欺集團成員使用
    ，該集團不詳身分之成員取得本案中信帳戶帳號後，即以如
    附表所示之詐欺時間及詐欺過程，詐欺林淑女，致林淑女陷
    於錯誤，而依指示於如附表所示之匯款時間，將如附表所示
    之匯款金額匯至本案中信帳戶中，覃亭瑜旋依上開詐欺集團
    成員「李秉宗」指示，於110年5月12日10時59分，在嘉義火
    車站附近之AYM提款機提領新臺幣(下同)12萬元，復於同日1
    1時4分，經由網路銀行操作本案中信帳戶接續轉出10萬元(
    分別為5萬元及5萬元，共2筆轉帳)至其所申辦之新光銀行帳
    號0000000000000號帳戶中，旋於同日11時17分，在址設嘉
    義市○○路000號之新光銀行嘉義分行，操作ATM提款機接續提
    領10萬元(分別為3萬元、3萬元、3萬元及1萬元，共4筆提款
    )，覃亭瑜便將上揭共計22萬元之現金，攜往位於嘉義市○區
    ○○路000號之嘉義公園內，如數交與由上開詐欺集團成員「
    李秉宗」所指定之真實姓名年籍不詳之其他詐欺集團成員，
    覃亭瑜續又返回址設屏東縣○○市○○路000號之中國信託商業
    銀行屏東分行，以臨櫃提款方式提領轉出8萬元，以此等方
    式將林淑女之匯入金額提領一空，而成功掩飾隱匿取得該等
    詐欺贓款之來源、去向、所有權與處分權。嗣經林淑女察覺
    有異，報警後始悉上情。
二、案經林淑女訴由屏東縣政府警察局內埔分局報告臺灣屏東地
    方檢察署檢察官偵查起訴。　　
    理  由
一、被告覃亭瑜所犯均為非死刑、無期徒刑、最輕本刑為3年以
    上有期徒刑之罪，亦非高等法院管轄第一審案件者，且於訊
    問程序進行中，被告先就被訴事實為有罪之陳述，經告知被
    告簡式審判程序之旨，並聽取檢察官、被告及辯護人之意見
    後，本院依刑事訴訟法第273條之1規定，裁定進行簡式審判
    程序，是本件之證據調查，依刑事訴訟法第273條之2及第15
    9條第2項規定，不適用傳聞法則有關限制證據能力及證據調
    查之規定。
二、上揭犯罪事實，業據被告於偵查中及本院審理時均坦承不諱
    （見警卷第7-11、15-21頁，偵卷第27-30、77-79頁，本院
    卷第71、165、179-180頁），核與告訴人林淑女於警詢時之
    證述（見警卷第13-15頁）互核相符。此外，並有被害人新
    北市政府警察局板橋分局後埔派出所陳報單、內政部警政署
    反詐騙諮詢專線紀錄表、受理詐騙帳戶通報警示簡便格式表
    、金融機構聯防機制通報單、板信商業銀行110年5月12日匯
    款申請書、板信商業銀行存摺影本、受理各類案件紀錄表、
    受（處）理案件證明單、被告之通訊軟體LINE訊息截圖、僱
    用契約書、中國信託銀行匯款申請書、中國信託商業銀行股
    份有限公司110年11月18日中信銀字第110224839308269號函
    、中國信託商業銀行股份有限公司110年12月13日中信銀字
    第110224839336601號函、臺灣新光商業銀行股份有限公司
    集中作業部110年12月9日新光銀集作字第1100104827號函及
    GOOGLE街景圖（見警卷第25-29、33-35、39、43-47、49-85
    、87、89頁，偵卷第37-54、59-61、67-71、81-85、87-93
    頁）等件在卷可稽。從而，足認被告前揭任意性自白核與客
    觀事實相符，堪以採信。是本案事證明確，被告上開犯行，
    洵可認定，應依法論科。
三、論罪科刑：
　㈠核被告所為，係犯刑法第339條之4第1項第2款之3人以上共同
    詐欺取財罪及洗錢防制法第14條第1項之一般洗錢罪。
　㈡被告雖分次提領被害人所匯之詐得款項，惟客觀上均係於密
    切接近之時地實行，侵害同一之被害人財產法益，各行為之
    獨立性極為薄弱，故依一般社會健全觀念，在時間差距上，
    難以強行分開，在刑法評價上，應視為數個舉動之接續施行
    ，僅論以接續犯一罪。
　㈢被告所犯上開3人以上共同詐欺取財罪及一般洗錢罪，有部分
    合致，且犯罪目的單一，依一般社會通念，應評價為一行為
    ，其以一行為同時觸犯數罪名，應依刑法第55條想像競合犯
    之規定，從一重論以刑法第339條之4第1項第2款之3人以上
    共同詐欺取財罪處斷。
　㈣被告雖未親自以如附表所示之詐欺手法訛詐被害人，然其能
    預見苟非供不法犯罪使用，實無必要由他人提供金融機構帳
    戶供款項匯入並代為轉帳、提領，仍實施提供本案中信帳戶
    予本案詐欺集團使用，並依指示提領詐得款項後上繳之加重
    詐欺取財與一般洗錢之構成要件行為，最終目的即促使本案
    詐欺集團能夠順利完成詐欺取財及洗錢犯行，彼此係在合同
    意思範圍內，各自分擔犯罪行為之一部，並相互利用他人之
    行為，遂行犯罪目的，自仍應負共同正犯之責。是被告與上
    開不詳身分之「謝宜庭」、「李秉宗」、「李秉宗」所指示
    到場收取詐得款項之人及本案其他詐欺集團成年成員之間，
    就本案3人以上共同詐欺取財及一般洗錢犯行部分，具有犯
    意聯絡及行為分擔，應論以共同正犯。
　㈤刑之減輕：
　⒈按想像競合犯之處斷刑，本質上係「刑之合併」。其所謂從
    一重處斷，乃將想像競合犯組成之評價上數罪，合併為科刑
    一罪，其所對應之刑罰，亦合併其評價上數罪之數法定刑，
    而為一個處斷刑。易言之，想像競合犯侵害數法益者皆成立
    犯罪，論罪時必須輕、重罪併舉論述，同時宣告所犯各罪名
    ，包括各罪有無加重、減免其刑之情形，亦應說明論列，量
    刑時併衡酌輕罪部分量刑事由，評價始為充足，然後依刑法
    第55條前段規定「從一重處斷」，非謂對於其餘各罪可置而
    不論。因此，法院決定處斷刑時，雖以其中最重罪名之法定
    刑，做為裁量之準據，惟於裁量其輕重時，仍應將輕罪合併
    評價在內（最高法院108年度台上字第4405號、第4408號判
    決意旨參照）。又按洗錢防制法第16條第2項則規定：「犯
    前2條之罪，在偵查或審判中自白者，減輕其刑」。查被告
    就其所犯洗錢防制法部分，於本院審理時自白不諱，是就被
    告此部分所犯，應減輕其刑，又被告就上開犯行係從一重論
    處3人以上共同詐欺取財罪，是此部分想像競合輕罪得減刑
    部分，本院於依照刑法第57條量刑時，自將併予審酌。
　⒉按刑法第59條之酌量減輕其刑，必於犯罪之情狀，在客觀上
    足以引起一般同情，認為即予宣告法定最低度刑期，猶嫌過
    重者，始有其適用。雖被告之辯護人為其辯護稱：被告所擔
    任取款之工作，最易遭警查緝，較諸隱身幕後指揮規劃或機
    房或下手實施詐騙犯行等核心人員，被告實為犯罪分工中較
    為低階、受支配之角色，被告業與被害人達成民事和解且已
    全數給付和解金，顯見被告確有悔意，請求依刑法第59條減
    輕其刑等語(見本院卷第165-167、189-190頁)；惟查，衡諸
    被告正值青年，具有一定謀生能力，其竟於110年1月初提供
    帳戶供他人遂行詐欺取財及洗錢使用後（本院110年度金簡
    字第81號），於同年5月初再為本案犯行，並無任何事證足
    認被告為本案犯罪情節時，有何特殊之原因與環境，衡其所
    犯情狀以觀，其行為時並無特殊足資同情之處，在客觀上足
    以引起一般同情，且被害人受騙金額達30萬元，所受損害數
    額非微；另經本院依規定諭知緩刑之後（詳後述），尚難謂
    其有情輕法重情形；又縱被告坦認犯行、與被害人和解賠償
    、參與詐欺集團之角色地位並非主謀者，然前揭情事均業經
    本院依刑法第57條規定審酌其科刑之輕重，尚與本案得否酌
    減刑期之考量無涉。故本院認依上開犯罪情狀，難認有何顯
    可憫恕或法重情輕之情形，要無刑法第59條適用之餘地，其
    辯護人此部分所述，尚難採酌。
　㈥爰以行為人之責任為基礎，審酌被告正值青年，非無謀生能
    力，竟提供本案中信帳戶資料予詐欺集團使用，並負責提領
    詐得款項後上繳等工作，使本案詐欺集團成年成員得以順利
    獲得贓款，共同侵害被害人之財產法益，所為應予非難；惟
    考量被告犯後終能坦承認罪，犯後態度尚可，且有合洗錢防
    制法第16條第2項所定減輕其刑事由，業如前述；且被告已
    與被害人和解成立，並如數賠償20萬元完畢，有和解書影本
    及郵政跨行匯款申請書影本2張在卷可佐（見本院卷第185-1
    86、193-195頁），犯罪所生損害有受部分彌補；兼衡被告
    雖前無經法院論罪科刑執行完畢之前科紀錄，有臺灣高等法
    院被告前案紀錄表1份，素行尚可，惟被告於110年1月初提
    供帳戶供他人遂行詐欺取財及洗錢使用後（本院110年度金
    簡字第81號），於同年5月初再犯本案，實不可取；及其犯
    罪之動機、目的、手段與被害人所受財產損害之程度；暨被
    告自陳：自己開碳烤饅頭及蔥油餅店，月入約1、2萬元，離
    婚無子女，高職畢業之智識程度及家庭生活經濟狀況（見本
    院卷第179頁）等一切情狀，量處如主文所示之刑，以資懲
    儆。
　㈦被告前未曾因故意犯罪受有期徒刑以上刑之宣告，已如前述
    其一時失慮，致罹刑章，犯後終能坦承犯行，且已與被害人
    和解成立，和解金額已全數賠償被害人完畢，有上開和解書
    影本及郵政跨行匯款申請書影本2張在卷可佐，經此偵審程
    序及刑之宣告後，當知警惕，信無再犯之虞，本院因認前開
    所宣告之刑，以暫不執行為適當，爰併予宣告如主文所示之
    緩刑期間，以啟自新。另為促使被告深切記取此次教訓，尊
    重法律規範秩序，強化其法治觀念以預防其一犯再犯，本院
    認有課予被告一定負擔之必要，爰依刑法第74條第2項第8款
    規定，命被告應於緩刑期內接受如主文所示場次之法治教育
    課程；併依刑法第93條第1項第2款規定，諭知被告於緩刑期
    間付保護管束，俾予適當追蹤及輔導，以符合緩刑目的。倘
    被告違反上開所定負擔情節重大，足認原宣告之緩刑難收其
    預期效果，而有執行刑罰之必要，依刑法第75條之1第1項第
    4款規定，得撤銷緩刑之宣告，併予敘明。
四、依刑事訴訟法第273條之1第1項、第299條第1項前段，判決
    如主文。
五、如不服本判決，得自收受送達之翌日起20日內向本院提出上
    訴狀（應附繕本），其未敘述上訴理由者，應於上訴期間屆
    滿後20日內補提理由書狀於本院，上訴於臺灣高等法院高雄
    分院。
本案經檢察官陳妍萩提起公訴，檢察官楊婉莉到庭執行職務。
中　　華　　民　　國　　111 　年　　6 　　月　　9　　日

                  刑事第五庭    法  官  沈婷勻

以上正本證明與原本無異。
如不服本判決應於收受判決後20日內向本院提出上訴書狀，並
應敘述具體理由；其未敘述上訴理由者，應於上訴期間屆滿後
20日內向本院補提理由書（均須按他造當事人之人數附繕本）
「切勿逕送上級法院」。
中　　華　　民　　國　　111 　年　　6 　　月　　9　　日
                                書記官  張語恬
附錄論罪科刑法條全文：
中華民國刑法第339條之4
犯第339條詐欺罪而有下列情形之一者，處1年以上7年以下有期
徒刑，得併科1百萬元以下罰金：
一、冒用政府機關或公務員名義犯之。
二、三人以上共同犯之。
三、以廣播電視、電子通訊、網際網路或其他媒體等傳播工具，
    對公眾散布而犯之。
前項之未遂犯罰之。

洗錢防制法第14條
有第二條各款所列洗錢行為者，處7年以下有期徒刑，併科新臺
幣5百萬元以下罰金。
前項之未遂犯罰之。
前二項情形，不得科以超過其特定犯罪所定最重本刑之刑。

附表（時間：民國；金額：新臺幣）
被害人 詐欺時間 詐欺過程 匯款時間 匯款金額 匯入款項之流向 林淑女（有提告） 110年5月11日10時10分起 詐欺集團不詳身分成員佯為林淑女之姪女致電林淑女，且誆稱需借款周轉云云，林淑女陷於錯誤，而依指示陸續匯款，其中1筆匯款至本案中信帳戶中。嗣因林淑女驚覺有異，方知受騙。 110年5月12日10時45分 30萬元 1、110年5月12日10時59分，現金提領12萬。 2、110年5月12日11時04分、11時05分，分別將5萬、5萬轉入0000000000000帳號，並於同日11時17至19分，現金提領3萬、3萬、3萬、1萬。 3、110年5月12日15時46分，將8萬匯入000000000000號。 （警卷第89頁，偵卷第48、71頁）